臺灣高等法院高雄分院刑事判決
111年度上訴字第814號
上  訴  人  
即  被  告  陳芷涵




                   （另案於法務部矯正署高雄女子監獄附設                      戒治所）
選任辯護人  游千賢律師
上列上訴人因毒品危害防制條例案件，不服臺灣高雄地方法院11
1年度訴字第106號，中華民國111年7月5日第一審判決（起訴案
號：臺灣高雄地方檢察署110年度偵字第21890號、111年度偵字
第857號），提起上訴，本院判決如下：
    主  文
上訴駁回。
    事  實
一、陳芷涵明知甲基安非他命為毒品危害防制條例第2條第2項第
    2款所列第二級毒品，未經許可不得持有、販賣，竟意圖營
    利而基於販賣第二級毒品甲基安非他命犯意，分別為下列行
    為：
㈠、陳芷涵於民國110年10月3日13時37分許，以附表編號2所示行
    動電話之Line通訊軟體與吳Ｏ豪聯繫毒品交易後不久，在高
    雄市立鳳新高中對面，以新臺幣（下同）1,000元價格，販
    賣重量約0.2公克甲基安非他命1小包予吳Ｏ豪，並收受價金
    以完成交易。
㈡、陳芷涵於110年10月3日13時41分許，以附表編號2所示行動電
    話之Line通訊軟體與鄭Ｏ慶聯繫毒品交易後不久，在高雄市
    大寮區民揚路與民義街口，以1,000元價格，販賣甲基安非
    他命1小包予鄭Ｏ慶，鄭Ｏ慶並於同月4日16時52分前不久，將
    該1,000元價金放置在其位於高雄市大寮區ＯＯ路***巷*號住
    處外信箱內，陳芷涵則於當日17時11分許前往拿取該等價金
    ，並完成交易。
㈢、陳芷涵於110年10月5日21時40分前某時，在網路UT聊天室刊
    登隱含販賣毒品訊息，經警員林Ｏ華於網路巡邏發現後喬裝
    購毒者與其洽談，約定以3,500元為代價，販賣重量1公克甲
    基安非他命。嗣陳芷涵於同日22時48分許至高雄市○○區○○路
    000號前，與佯裝為毒品買家之警員潘Ｏ均（起訴書誤載為「
    潘Ｏ均」）見面，陳芷涵旋將甲基安非他命1包（毛重0.83公
    克）交付予警員潘Ｏ均，並收取價金後，旋為員警潘Ｏ均當場
    逮獲而未遂，並當場扣得附表所示之物，而查悉上情。
二、案經高雄市政府警察局三民第一分局報告臺灣高雄地方檢察
    署檢察官偵查起訴。
    理  由
壹、證據能力：
　　本判決所引用之證據資料屬於被告以外之人於審判外之言詞
    、書面陳述者，經檢察官、被告陳芷涵及辯護人於本院審理
    時均同意有證據能力（見本院卷第86、126頁），本院審酌
    上開證據作成時之情況，無不當取供或違反自由意志而陳述
    等情形，且均與本件待證事實具有關聯性，認為以之作為本
    案之證據亦屬適當，依刑事訴訟法第159條之5第1項規定均
    有證據能力。
貳、實體部分
一、上開事實，業據上訴人即被告陳芷涵於警偵及原審及本院審
    理時坦承不諱（見警一卷第7至15頁；警二卷第3至9頁；偵
    一卷第43至45頁；偵一卷第99至101頁；原審卷第42頁；本
    院卷第83、86、133頁），核與證人吳Ｏ豪、鄭Ｏ慶於警詢及
    偵查之證述相符（見警二卷第31至35、47至51頁；偵一卷第
    67至70、89至91頁），並有指認犯罪嫌疑人紀錄表、110年1
    0月5日員警職務報告、LINE對話紀錄、UT聊天室對話紀錄、
    毒品初步檢驗報告單及照片、高雄市立凱旋醫院110年12月0
    7日高市凱醫驗字第70502號濫用藥物成品檢驗鑑定書可稽（
    見警一卷第17至21、31至35、39至81頁；偵一卷第13至15、
    111頁），復有附表所示之物扣案可佐。又被告販賣上開毒
    品，每次約可按販賣數量獲取約數百元不等之利潤，業據被
    告於原審供承在卷（見原審卷第43、87頁），顯見被告主觀
    上確有營利之意圖甚明。綜上，足認被告上開任意性自白與
    事實相符，堪以採信，本件事證明確，被告犯行洵堪認定，
    應依法論科。
二、論罪：
㈠、按刑事偵查技術上所謂的「釣魚」者，則指對於原已犯罪或
    具有犯罪故意的人，司法警察於獲悉後，為取得證據，以設
    計引誘的方式，佯為對合行為，使其暴露犯罪事證，待其著
    手於犯罪行為的實行時，予以逮捕、偵辦者而言。此種「釣
    魚」，因屬偵查犯罪技巧的範疇，並未違反憲法對於基本人
    權的保障，且於公共利益的維護有其必要性，故所蒐集的證
    據資料，自可具有證據能力。從而，因犯罪行為人主觀上原
    即有犯罪的意思，倘客觀上又已著手於犯罪行為之實行時，
    自得成立未遂犯（最高法院107年度台上字第4391號判決意
    旨參照）。查，本案被告刊登欲販賣毒品之訊息，經警佯裝
    買家並相約交易，嗣被告依約攜帶毒品至約定地點交付毒品
    、收取價金時為警查獲等情，業如前述，堪認被告本即有販
    賣上開毒品之犯意，且已著手實行販賣毒品之構成要件行為
    ，惟因該員警實際並無購買毒品之真意，致被告販賣毒品之
    行為並未完成，應屬未遂。
㈡、核被告就事實一㈠㈡所為，均係犯毒品危害防制條例第4條第2
    項販賣第二級毒品罪（共2罪）；另事實一㈢所為，係犯同條
    例第4條第6項、第2項販賣第二級毒品未遂罪（1罪）。又被
    告持有第二級毒品甲基安非他命之低度行為，已為販賣之高
    度行為所吸收，不另論罪。被告所犯上開各罪，犯意各別，
    行為互殊，應分論併罰。
㈢、刑之加重、減輕事由：
　⒈被告已著手於販賣第二級毒品犯行之實行而不遂，為未遂犯
    ，依刑法第25條第2項規定，就被告如事實一㈢所示犯行，按
    既遂犯之刑減輕之。又被告於偵查及歷次審判中均自白本件
    販賣第二級毒品既、未遂犯行，均依毒品危害防制條例第17
    條第2項規定減輕其刑。又被告如事實一㈢所示犯行，有毒品
    危害防制條例第17條第2項、刑法第25條第2項之二種減輕事
    由，依刑法第71條第2項規定遞減其刑。
  ⒉被告固稱其毒品來源為「強哥」云云。惟查，因被告未提供
    確切地址及車牌號碼，警方未能因此查獲「強哥」等情，有
    高雄市政府警察局三民第一分局111年4月6日函文可參（見
    原審卷第55頁）。又被告上訴後，經本院再次向三民第一分
    局函詢覆以：「本分局詢問案件承辦人並檢視警詢筆錄，發
    現本案被告陳芷涵未提供渠指稱上游綽號『強哥』涉嫌販毒之
    明確事證，故未查緝上游到案。」此有該分局111年9月7日
    高市警三一分偵字第11172685300號函在卷可憑（見本院卷
    第76頁）。足見本件並無因被告之供述而查獲其毒品來源之
    情事，不得依毒品危害防制條例第17條第1項減輕其刑。
  ⒊至被告是否構成累犯部分，因起訴書及檢察官均未就此部分
    有所主張，本院即毋庸論述，併予敘明。
三、上訴論斷：
㈠、原審認被告罪證明確，適用毒品危害防制條例第4條第2項、
    第6項、第17條第2項，刑法第25條第2項及第51條第5款規定
    ，並以行為人之責任為基礎，審酌被告明知毒品戕害施用者
    身心健康，一旦染癮，難以戒除，常使施用者經濟地位發生
    實質改變而處於劣勢，不僅影響正常生活，且為持續獲得毒
    品，或衍生其他犯罪，足使社會施用毒品人口增加，而相對
    提高社會成本，減損勞動生產力，影響社會層面至深且鉅，
    嚴重破壞社會治安，向為政府嚴令禁止流通之違禁物，竟販
    賣毒品牟利，實應非難。惟念被告犯後坦承犯行，獲利有限
    ，本件販賣毒品數量及所獲利益，與大盤出售數量龐大之毒
    品以牟取暴利之情形有別，且事實一㈢所販售毒品終未流入
    市面，兼衡被告自述之智識程度、經濟暨生活狀況（因涉及
    個人資料保護等隱私權維護，不予揭露），暨犯罪動機、手
    段、所生危害等一切情狀，就事實一㈠至㈢所犯3罪，依序量
    處有期徒刑5年2月、5年2月、2年8月。又衡酌被告所犯各罪
    ，犯罪時間集中在110年10月間之數日內，且前2次犯罪手法
    相同，如以實質累進加重之方式定應執行刑，則處罰之刑度
    顯將超過其行為之不法內涵，而違反罪責原則，依多數犯罪
    責任遞減原則，酌定有期徒刑6年。另沒收認定：⑴扣案附表
    編號1所示之物，經檢出甲基安非他命成分，有高雄市立凱
    旋醫院110年12月07日高市凱醫驗字第70502號濫用藥物成品
    檢驗鑑定書可參（見偵一卷第111頁），係被告就事實一㈢販
    賣未遂之毒品，依毒品危害防制條例第18條第1項前段規定
    ，在該罪項下沒收銷燬。⑵扣案附表編號2 所示行動電話1支
    ，係被告持以供本件販賣毒品所用之物，為被告所自承（見
    原審卷第43頁），屬供犯罪所用之物，依毒品危害防制條例
    第19條第1項規定宣告沒收。⑶被告如事實一㈠㈡之犯罪所得各
    1,000元（原判決之理由誤載為,000元），雖未據扣案，仍
    應依刑法第38條之1第1項、第3項規定宣告沒收，於全部或
    一部不能沒收或不宜執行沒收時，追徵其價額。經核原判決
    已敘述其認定被告犯罪及沒收所憑之證據、理由，且量刑已
    審酌前開等情及刑法第57條所列各款一切情狀，認事用法皆
    無違誤，量刑亦稱妥適，並無任何偏重不當或違法之處。
㈡、被告上訴指摘原判決量刑過重云云。惟按刑之量定及應執行
    刑之酌定，係事實審法院得依職權自由裁量之事項，苟其量
    刑已以行為人之責任為基礎，並斟酌刑法第57條各款所列情
    狀，在法定刑度內，酌量科刑；復其定應執行之刑時，並不
    違反刑法第51條各款所定之方法或範圍（即法律之外部性界
    限），且無明顯違背公平、比例原則或整體法律秩序之理念
    （即法律之內部性界限），即不得任意指為違法或不當。本
    件原判決已具體審酌刑法第57條科刑等一切情狀，並考量被
    告之犯罪手法、罪質相同（原判決所載事實一㈠㈡之交易對象
    相同部分顯係誤載），及其所犯數罪反應之人格特性，在罪
    責原則下適正行使其量刑之裁量權，並就被告所犯3罪分別
    量處有期徒刑5年2月、5年2月、2年8月，顯已量處低度刑，
    並依數罪併罰規定，兼衡本件各次販賣之時間相近，刑罰累
    加效應相對較低等因素，在各刑中之最長期以上，各刑之合
    併刑期以下，酌定應執行有期徒刑6年，既未逾越法定刑度
    及刑法第51條第5款規定之範圍，且無濫用刑罰裁量權及違
    反比例原則情事。另被告及辯護人於本院審判期日提出之自
    稱被告母親所傳簡訊部分（見本院卷第146頁），亦僅是向
    辯護人傳達希望能夠向法院請求對被告為從輕量刑之意而已
    ，經核對本件之量刑並無明顯之影響，原判決量刑所審酌之
    事項，迄至本院並無明顯改變。因此，原判決所為量刑及酌
    定應執行刑之理由甚詳，核無不合，上訴意旨猶執陳詞，泛
    稱原判決之量刑暨定刑過重，並無理由，應予駁回（按：原
    判決之理由關於事實一㈠㈡之犯罪所得記載「,000元」部分《
    見原判決第6頁》，依原判決所引之證據及判決前後整體觀察
    ，應係「1,000元」之誤載，此枝節疏誤並無礙判決本旨，
    原判決仍予維持）。
據上論結，應依刑事訴訟法第368條，判決如主文。
本案經檢察官甘雨軒提起公訴，檢察官陳俊宏到庭執行職務。
中　　華　　民　　國　　111 　年　　11　　月　　22　　日
                  刑事第五庭    審判長法  官  簡志瑩
                                      法  官  陳美燕
                                      法  官  唐照明
以上正本證明與原本無異。
如不服本判決應於收受本判決後20日內向本院提出上訴書狀，其
未敘述上訴理由者，並得於提起上訴後20日內向本院補提理由書
狀（均須按他造當事人之人數附繕本）「切勿逕送上級法院」。
中　　華　　民　　國　　111 　年　　11　　月　　22　　日
                                      書記官  梁雅華
附錄本判決論罪科刑法條：
毒品危害防制條例第4條第2項、第6項
製造、運輸、販賣第二級毒品者，處無期徒刑或10年以上有期徒
刑，得併科新臺幣1千5百萬元以下罰金。
前五項之未遂犯罰之。

附表    編號 物品名稱 數量  備註  1 安非他命 （毛重0.83公克） 1包 檢出第二級毒品甲基安非他命（驗後淨重0.501公克、檢驗前淨重0.511公克，高雄市立凱旋醫院110年12月07日高市凱醫驗字第70502號濫用藥物成品檢驗鑑定書，偵一卷第111頁）  2 OPPO手機 IMEI1：000000000000000 IMEI2：000000000000000 1支